臺灣高等法院臺中分院刑事判決　　　　　　　　　　九十三年度上易字第二九七號
　　上　訴　人
　　即　被　告　戊○○
　　選任辯護人　賴思達
右上訴人因恐嚇取財等案件，不服臺灣南投地方法院九十二年度易字第二六三號中華
民國九十三年一月三十日第一審判決（起訴案號：臺灣南投地方法院檢察署九十二年
度偵字第一七八九號），提起上訴，本院判決如左：
    主      文
上訴駁回。
    事      實
一、戊○○正值壯年，惟不思以正當途徑賺錢，基於意圖為自己不法之所有及恐嚇取
    財之概括犯意，自民國（下同）九十一年十月二十四日起至九十二年一月二日止
    ，在不詳處所，利用鴿主實施外訓飛行時，以所有鳥網（未扣案）架網，連續網
    捉如附表所示之丑○○等人所有、飛經該處如附表所示數目之鴿子多次，並於竊
    得上開鴿子後，再依據所竊得鴿子腳環上之電話號碼，連續於附表所示之時間，
    撥打電話（號碼不詳）向附表所示鴿主丑○○等人，恐嚇稱：你的鴿子在我手上
    ，你要的話就匯錢到我指定之帳戶內，若不要的話，將會永遠看不到鴿子（鴿子
    會遭殺掉、或扭斷脖子、翅膀）等語，要丑○○等人將款項存入其於同年七月間
    向丁○○購買之草屯郵局帳號00000000000000號丁○○帳戶內，
    致如附表所示丑○○等人因心生畏懼，恐所有前開失竊之鴿子遭不測，陸續將如
    附表所示之金額匯入前揭帳戶內（丁○○幫助恐嚇取財部分業經判決確定）。嗣
    經警調查帳戶所有人資料，循線查獲上情，並扣得丁○○所有再申請之前開草屯
    郵局帳戶之郵政存簿儲金簿一本、郵政儲金金融卡一張。
二、案經南投縣政府警察局草屯分局及法務部調查局南投縣調查站報請臺灣南投地方
    法院檢察署檢察官偵查起訴。
    理      由
一、訊據被告戊○○雖矢口否認犯右開罪行，辯稱：我並沒有擄鴿，也沒有恐嚇，沒
    有向丁○○買存簿，存簿是在丁○○家裡搜到的，亦未在我住處搜出網鴿工具或
    被害人資料，洪漢宗在原審有說他拿了存摺看看後就還給丁○○了，丁○○、洪
    漢宗先後所述不一，我並未使用0000000000號行動電話，我使用之行
    動電話係0000000000云云。惟查：本件被告丁○○經由第三人洪漢宗
    之介紹，將其所有草屯郵局帳號00000000000000號存摺，販售予
    戊○○，並先後從戊○○處取得販售前開存摺之金錢，迭據證人丁○○於偵查、
    原審陳述綦詳，證人丁○○於本院中仍證稱：「九十一年的時候有經洪漢宗介紹
    將郵局帳戶賣給戊○○，洪漢宗問我是否有郵局的帳戶可以賣，他說他阿兄（台
    語）要買，洪漢宗把我的存扔摺、印章、提款卡等物拿去，然後過了二、三天戊○○就打電話給我，問我住在哪裡，然後他來載我去辦理語音查詢，然後就拿三
    千元給我，當時存摺等資料都在他那裡，後來我沒有錢，打電話給他，說是向他
    借的，他就拿錢給我，我記得向他拿了三、四次，每次三、四千元，後來他才告
    訴我要去擄鴿勒贖用的，我不知道他的外號，我都叫他阿兄（台語），平常是用
    我的0000000000號和他聯絡，他的電話號碼我忘記了，他用過二、三
    支電話與我聯絡，確實號碼我已不知道」、「因為我哥哥說這樣是違法的，我去
    申報存摺、提款卡遺失，重新申領存摺以及提款卡，當時裡面還有壹萬六千或是
    壹萬八千元的錢，後來他載我去將錢領出來，他叫我拿給他，我將錢交給他，他
    自己拿錢給我，我沒有向他要，我可確定我交錢給戊○○是在我姐姐的檳榔攤，
    我姐姐有看到，當時她有問我為什麼身上會有那麼多錢，而且戊○○交錢給我的
    時候我姐姐也有看到，我知道他在擄鴿勒贖我才去辦理遺失」、「我在警訊及原
    審審理中所言實在」（警訊及原審所言，見偵查卷第十二、十三頁、八十二、八
    十三頁及原審卷第六十六至八十頁）等語，經辯護人就證人丁○○於警局初訊時
    證稱將存摺賣給不知年籍小林之男子，偵查初訊時否認賣存摺給被告乙節詰問，
    證人丁○○證稱：「戊○○叫我賣帳戶給他的時候，他說如果被警察查獲的時候
    要我不要指認是他，隨便說一個人，警察第一次找我的時候我有向洪漢宗講，洪
    漢宗和戊○○就有找我，叫我不要指認是他，如果我有事情的話，他要幫我打官
    司，假如我供出是他的話，他也會將我拖下水，後來我哥哥叫我把事情說清楚，
    我才供出他，而且我一開始並不知道阿兄的名字，第二次警訊時警察拿戊○○的
    口卡給我指認的時候我才指出是他」、「第二次警訊完了之後，還沒有到偵查庭
    的時候，他（指被告）有來找我，叫我不要供出他，所以我在檢察官那裡說不是
    他，當天下午警察到我工作的地方，當時我在我哥哥那裡工作，警察是到我哥哥
    那裡找我，我哥哥叫我要老實說，不然我自己會很吃虧」等語，並不悖常情，另
    證人丁○○就被告嗣後交付幾次錢給他及於九十三年一月三日提領一萬八千元是
    否被告載其前往，該次被告交付其多少錢，先後所述雖略有不一，然因警訊迄本
    院詢問時已達一年多，記憶難免隨時間之經過而模糊，況證人丁○○就其第一次
    是經由證人洪漢宗將系爭存摺、印章、提款卡交與被告並取得三千元，先後陳述
    一致，其因幫助被告犯右開恐嚇取財罪行，業經原審判刑確定，尚難以證人丁○○之證述有上開瑕疵即認其所述不足採，而為有利被告之認定，另證人洪漢宗於
    偵查初訊檢察官訊問：在開庭前有無與被告二人見面，並要求丁○○不要據實說
    明？先則不答，嗣證稱：「戊○○、丁○○與我三人開庭前有見面，戊○○叫丁○○將事情都推給之前那位，即丁○○存款簿借給他的那位」、「（檢察官問：
    是否介紹丁○○將帳戶賣給戊○○？）我知道丁○○缺錢，我們三個人在路上碰
    到，他們有提到這些事情，後來戊○○和丁○○他們二人如何談我就不清楚了」
    、「（檢察官問：為何警訊中稱丁○○將帳戶交你，由你交戊○○？）是有此事
    」等語（見偵查卷第二一三至二一四頁及本院勘驗筆錄），於原審中雖改稱：偵
    訊前沒有要丁○○將本案推給之前那一位，在警訊、偵查中沒有說過有問丁○○
    有無簿子可賣，丁○○有拿存摺給我看，但我看完後就還給他了，沒有看到他們
    有無交簿子等語，然與其於警訊中所稱：我知道丁○○以前曾把帳號賣給其他人
    使用，所以在九十一年七月份有向丁○○詢問是否還有存款帳號可以提供給黑豆
    仔（即被告）使用，記得好像在當時或第二天，丁○○有拿一本郵局帳號存簿到
    他住家外道路給我，我拿到帳簿後就將它交給我兄長黑豆仔，丁○○有說黑豆仔
    給他錢，但我沒有看到等語不合，上開警訊筆錄經本院勘驗結果，就洪漢宗有拿
    丁○○的存摺簿給他的阿兄（即被告），戊○○是否有拿錢給丁○○是他們二人
    自己接觸的，他不清楚這部分大致相符，有本院勘驗筆錄在卷可參，證人洪漢宗
    於警訊中距案發時近受外界干擾較少且與證人洪政欣證述相符之陳述，顯具有較
    可信之特別情況，且為證明被告犯罪事實存否所必要，自得為證據，證人洪漢宗
    上開原審審理中所述顯係迴護被告之詞不足採信，至證人洪漢宗警訊中雖證述：
    其僅收受存摺等語，然證人丁○○自始即證稱有交付存摺提款卡等物，參以僅有
    存摺無印章或提款卡，並無法領錢，當以證人丁○○之證述較為可採。次查00
    00000000號易付款之申領人雖係郭隆興，然目前易付款之申領極為方便
    ，申領人與使用人未必同一，況被告既以之從事竊鴿恐嚇取財之聯絡，未使用自
    己名義申領之電話，亦符常情，且證人丁○○所述被告持有之00000000
    00號行動電話與證人丁○○使用之0000000000號行動電話於九十二
    年一月、二月間確有通聯紀錄，另被告自稱其使用之0000000000號行
    動電話與證人丁○○上開0000000000號行動電話，於九十一年十一月
    、十二月及九十二年一月二日間亦有通聯紀錄（見偵查卷所附遠傳電信、中華電
    信公司檢送之通聯紀錄），證人丁○○亦證稱：被告用過二、三支電話與其聯絡
    等語，亦難以0000000000號易付款之申領人非被告，即認被告未使用
    而為有利被告之認定，另扣案於證人丁○○處搜獲之草屯郵局帳號000000
    00000000號存摺，係證人丁○○於九十二年一月二日申報遺失重新申領
    者，迭據證人丁○○證述在卷，且被告為免被查獲而未將該舊存摺及被害人資料
    或網鴿工具置於自己住處，亦不悖常情，殊難以未於被告住處查獲該等物品即認
    被告未為本件犯行而為有利被告之認定，又被告於第一次交付三千元與證人丁○○後，嗣後再陸續給其現款，並無礙被告犯罪之認定。再查本件架設高空障礙網
    ，攔截竊取經過空中過往之賽鴿，嗣後以電話向賽鴿之飼主聯繫，恐嚇若不依指
    示將贖款匯進戶名為「丁○○」前開帳戶內，就將該賽鴿殺掉等語，致使鴿主心
    生畏懼，而由鴿主將如附表所示贖款金額，匯入丁○○前開草屯郵局帳戶內之事
    實，亦有鴿主即被害人丑○○、乙○○、己○○、辛○○、癸○○、壬○○、丙○○、梁其寶、傅武水、子○○、洪榮俊等人分別於警訊、調訊中之陳述及被害
    人之匯款單據暨證人丁○○上開00000000000000號存摺影本在卷
    可考。綜上所述，被告所辯顯係脫卸之詞，不足採信，本件事證明確，被告犯行
    應堪認定。被告聲請再傳訊證人洪漢宗，惟證人洪漢宗上開警訊、偵查、原審中
    之證述已明確，本院認無再傳訊之必要，爰不再傳訊。
二、按所謂恐嚇，凡一切言語、舉動足以使他人生畏懼心者，均包含在內，最高法院
    二十二年上字第一三一○號判例可資參照，被告戊○○對如附表所示被害人丑○○等人恐稱未付款則將見不到鴿子等語，自足使被害人戊○○等心生畏怖。核被
    告戊○○所為，係犯刑法第三百二十條第一項之竊盜罪及第三百四十六條第一項
    之恐嚇取財罪，被告戊○○連續多次竊盜及恐嚇取財，所為時間緊接，犯構成要
    件相同之罪名，顯係基於概括犯意反覆為之，為連續犯，依刑法第五十六條之規
    定，各以竊盜及恐嚇取財一罪論，並依法加重其刑。又被告所犯竊盜罪及恐嚇取
    財罪間，有方法、結果之牽連關係，應依刑法第五十五條牽連犯之規定，從一重
    之連續恐嚇取財罪處斷。公訴人起訴事實雖未敘及被告戊○○於九十一年十月二
    十四日即行竊被害人丑○○鴿子暨有竊取被害人洪榮俊鴿子及對其恐嚇取財之犯
    行（按起訴書之附表僅起訴被害人丑○○、乙○○、己○○、辛○○、癸○○、
    壬○○、丙○○、梁其寶、傅武水、子○○之部分），然此部分犯罪事實與公訴
    人起訴之犯罪事實分別具有連續犯、牽連犯之裁判上一罪關係，自為起訴效力所
    及，本院自應併予審理。原審審酌被告戊○○年輕力壯，竟連續以鴿網竊鴿再恐
    嚇鴿主支付贖款，並利用證人丁○○之郵局帳號供匯款使用，所為對被害人所生
    之危害甚大，所得贖款金額非鉅暨犯罪後之態度等一切情狀，依刑法第五十六條
    、第三百四十六條第一項、第三百二十條第一項、第五十五條、罰金罰鍰提高標
    準條例第一條前段，判處被告有期徒刑捌月，至扣案證人丁○○所有之草屯郵局
    帳號、提款卡，係證人丁○○事後至草屯郵局重新補辦而取得之新的存摺、提款
    卡，為證人丁○○所有，與本案無關，另被告戊○○所用以網捉鴿子之鳥網，非
    違禁物，又未扣案，為免將來執行困難，爰均不諭知沒收，核其認事、用法、量
    刑並無不當，被告上訴否認犯罪，核無理由，應予駁回。
三、據上論斷，應依刑事訴訟法第三百六十八條，判決如主文。
本案經檢察官甲○○到庭執行職務。
中      華      民      國　    九十三     年     六      月     十 　　日
                                臺灣高等法院臺中分院刑事第九庭
                                      審判長法　官　陳　筱　珮
                                      　　　法  官  張  國  忠
                                      　　　法  官  康  應  龍
右正本證明與原本無異。
不得上訴。
　　　　　　　　　　　　　　　　　　　　　　書記官  黃　薰　慧
中      華      民      國　    九十三     年     六  月    十一　　日
                                                                        Ｒ
附表：
┌──┬───┬─────────┬────┬─────────┬───────┐
│編號│被害人│被害人失竊鴿子時間│失竊鴿子│被 害 人 遭 勒 贖 │匯　款　金　額│
│    │姓  名│       　　　　   │數　　量│時　　　　     間 │（新台幣，元）│
├──┼───┼─────────┼────┼─────────┼───────┤
│ １ │丑○○│10.上午七時許　│　一隻  │10.上午九時許  │2000          │
├──┼───┼─────────┼────┼─────────┼───────┤
│ ２ │乙○○│10.上午六時許　│　四隻  │10.中午十二時許│12000         │
├──┼───┼─────────┼────┼─────────┼───────┤
│ ３ │己○○│10.上午六時許　│　一隻  │10.中午十二時許│2005          │
├──┼───┼─────────┼────┼─────────┼───────┤
│ ４ │辛○○│10.上午六時許　│　一隻  │10.中午十二時許│2400    │
├──┼───┼─────────┼────┼─────────┼───────┤
│ ５ │癸○○│10.上午七時許　│　二隻  │10.上午十一時許│5010          │
├──┼───┼─────────┼────┼─────────┼───────┤
│ ６ │壬○○│11.上午六時許　│ 十一隻 │11.上午九時許  │28000         │
├──┼───┼─────────┼────┼─────────┼───────┤
│ ７ │丙○○│12.上午六時許　│　一隻  │12.下午二時許  │2000          │
├──┼───┼─────────┼────┼─────────┼───────┤
│ ８ │梁其寶│1.２上午六時許　│　二隻  │1.２中午十二時許│3501          │
├──┼───┼─────────┼────┼─────────┼───────┤
│ ９ │庚○○│1.２上午七時許　│　一隻  │1.２中午十二時許│2006          │
├──┼───┼─────────┼────┼─────────┼───────┤
│ １０ │子○○│1.２          　│　一隻  │1.２下午二時許  │2004          │
├──┼───┼─────────┼────┼─────────┼───────┤
│  │洪榮俊│九十二年一月    　│　一隻  │九十二年一月間    │2003          │
└──┴───┴─────────┴────┴─────────┴───────┘
                                                                    Ｒ
